【裁判字號】    99,上訴,3700
【裁判日期】    991216
【裁判案由】    偽造文書等
【裁判全文】
臺灣高等法院刑事判決                99年度上訴字第3700號
上  訴  人
即  被  告  周勇志
上列上訴人因偽造文書等案件，不服臺灣板橋地方法院99年度訴
字第2178號，中華民國99年8月31日第一審判決(起訴案號：臺灣
板橋地方法院檢察署99年度偵緝字第1623號），提起上訴，及臺
灣板橋地方法院檢察署移送併辦(99年度偵字第19023號) ，本院
判決如下：
    主  文
原判決關於行使偽造私文書暨定執行刑部分撤銷。
周勇志行使偽造私文書，足以生損害於公眾及他人，累犯，處有
期徒刑柒月，如附表所示偽造之署押沒收之。
其他上訴駁回。
上開撤銷改判部分所處之刑與上訴駁回部分所處之刑，應執行有
期徒刑年，如附表所示偽造之署押沒收之。
    事  實
一、周勇志與其所屬之詐欺集團成年成員，共同基於意圖為自己
    不法所有之犯意聯絡，先由該集團某成員，於不詳時、地，
    在露天拍賣網站，刊登代辦銀行貸款之不實廣告，致朱俊璋
    及封勝雄於瀏覽上開不實廣告後，因而陷於錯誤，朱俊璋於
    民國98年9月29日上午11時許，在臺北縣板橋市○○路○段某
    全家便利商店前，將其所有彰化銀行新店分行帳號為000000
    00000000號帳戶、封勝雄於同年10月9日(起訴書及原審判決
    誤載為29日)晚上11時30分許，在臺北縣林口鄉○○○路○段
    392 號統一便利商店旁，將其所有渣打銀行板橋分行帳號為
    00000000000000號帳戶之存摺、提款卡及密碼，交予周勇志
    ，周勇志得手後，隨即將上開帳戶資料轉交予其所屬之詐欺
    集團。
二、周勇志與上開詐欺集團成員，復共同基於意圖為自己不法所
    有之犯意聯絡，先由該集團某成員，於不詳時、地，在露天
    拍賣網站，刊登販賣HTC 牌，型號為Hero A6262號智慧型手
    機之不實廣告，致林伯勳於同年9月28日晚上7時30分許，瀏
    覽上開廣告後，陷於錯誤，而於翌(29)日下午 1時23分許，
    匯款新臺幣(下同)1萬5,300元至朱俊璋之上開帳戶；又於同
    年10月11日晚上10時許，由該集團某成員，撥打電話予廖竹
    崧，佯稱為日盛銀行專員，因廖竹崧帳戶扣款有問題，須依
    指示操作自動提款機以取消扣款等語，致廖竹崧陷於錯誤，
    而於同日晚上10時47分許，及翌(12)日凌晨 1時29分許，依
    指示操作自動提款機，而前後匯款共11萬元至封勝雄上開帳
    戶。
三、周勇志前因詐欺案件遭臺灣板橋地方法院檢察署通緝，於98
    年10月13日下午4 時許，在臺北縣中和市○○路7之5號前為
    警查獲，並於同日晚間10時許，經警帶回臺北縣政府警察局
    中和第一分局秀山派出所接受調查時，為掩飾其通緝犯之身
    分，另基於行使偽造私文書之犯意，以友人蕭志仁之身分應
    訊，並在調查筆錄(一式二份)接續偽造蕭志仁之簽名及指印
    (詳附表編號(一)(二))，另在權利告知書上「被告知人」欄偽造
    蕭志仁之簽名及指印各1 枚(詳附表編號(三))，用以表示其知
    悉刑事訴訟法上之權利，並將之交付承辦警員而行使之。上
    開偽造署押、行使私文書行為，均足以生損害於司法機關對
    於犯罪偵查之正確性，並使蕭志仁有受刑事訴追之虞而損害
    之。
    理  由
一、證據能力部分
  (一)按被告以外之人於審判外之言詞或書面陳述，除法律有規定
    者外，不得作為證據，刑事訴訟法第159條第1項固有明文；
    惟被告以外之人於審判外之陳述，雖不符刑事訴訟法第 159
    條之1至第159條之 4之規定，而經當事人於審判程序同意作
    為證據，法院審酌該言詞陳述或書面陳述作成時之情況，認
    為適當者，亦得為證據。當事人、代理人或辯護人於法院調
    查證據時，知有第159條第1項不得為證據之情形，而未於言
    詞辯論終結前聲明異議者，視為有前項之同意。同法第 159
    條之5 亦有明文。證人朱俊璋、封勝雄、林伯勳、廖竹崧於
    警詢中之證述，雖屬被告以外之人於審判外之陳述，然當事
    人於審判程序對於上開證據方法之證據能力並未爭執，本院
    審酌前開證人於審判外之言詞陳述於作成時之情況，並無違
    法不當或證明力明顯過低之瑕疵，認前揭證據方法，適為本
    案之證據。
  (二)內政部警政署刑事警察局99年 3月23日刑紋字第0990037344
    號、99年 6月18日刑紋字第0990081040鑑定書，均係檢察官
    依刑事訴訟法第 208條囑託為鑑定之機關所出具之書面報告
    ，屬同法第159條第1項所指「法律有規定」之例外情形，自
    具有證據能力。
  (三)其餘資以認定本案犯罪事實之非供述證據(詳後述)，亦查無
    違反法定程序取得之情形，依刑事訴訟法第158條之4反面規
    定，應具證據能力。
二、訊據被告即上訴人周勇志對上開犯罪事實坦承不諱，並經證
    人即被害人朱俊璋、封勝雄、林伯勳、廖竹崧於警詢指證遭
    詐騙明確，復有(1)林伯勳、廖竹崧匯款之自動櫃員機交易明
    細、(2)日盛國際商業銀行帳戶交易明細查詢、(3)彰化銀行新
    店分行檢送之朱俊璋開戶資料、存摺存款帳號資料及交易明
    細查詢、(4)受詢問人為蕭志仁之調查筆錄(一式二份)、(5)署
    名人為蕭志仁之權利告知書等在卷可佐。而上開調查筆錄及
    權利告知書上之指印，確與被告指紋相符，經內政部警政署
    刑事警察局鑑定屬實，有該局99年3月23日刑紋字第0990037
    344號、99年6月18日刑紋字第0990081040鑑定書在卷可稽，
    足認被告任意性自白與事實相符，本件事證已臻明確，被告
    犯行堪以認定，應予依法論科。
三、按刑法上偽造署押罪，係指單純偽造簽名、畫押而言，若在
    制式之書類上偽造他人簽名，已為一定意思表示，具有申請
    書或收據等類性質者，則係犯偽造文書罪。被告於附表編號
    (一)、(二)調查筆錄上偽簽蕭志仁之署名、按捺指印，該筆錄均
    係警察人員依法製作，並命被告簽名確認，被告為掩飾身分
    而偽造蕭志仁署押，該簽名或指印僅係表示受詢問者係蕭志
    仁其人無誤，作為人格同一性之證明，並無表明為文書之用
    意而不具文書之性質，應僅係偽造署押。至被告於附表編號
    (三)之權利告知書上偽造蕭志仁之簽名及指印，由形式上觀之
    ，足以表示署名人即蕭志仁知悉其於刑事訴訟法上之權利，
    該文件雖係警方事先印製，然被告既於其上簽名、按捺指印
    確認，表示其有將該文件內容採為自己一定意思表示之意，
    自具有私文書之性質（最高法院99年度台上字第2967號判決
    意旨參照），被告於簽收後，交付警員而行使，顯然於該文
    書之內容有所主張，均足以生損害於司法機關對於犯罪偵查
    之正確性，並使蕭志仁有受刑事訴追之虞而損害之。核被告
    所為，係犯刑法第339條第1 項詐欺取財罪、同法第216條、
    第210 條行使偽造私文書罪。被告冒名應訊而先後在附表所
    示之文件上偽造署押，其先後各舉動，在時間及空間上均具
    有密切之關聯性，且係侵害同一法益，無非係欲達同一逃避
    查緝目的之接續動作，在主觀上顯係基於一貫之犯意，核屬
    接續犯之性質。其偽造署押係偽造私文書之階段行為，偽造
    後復持以行使，其偽造私文書之低度行為經行使偽造私文書
    之高度行為所吸收，均不另論罪。被告就所犯詐欺取財罪，
    與其所屬詐欺集團成員間，有犯意聯絡、行為分擔，應論以
    共同正犯。檢察官起訴書犯罪事實欄雖未敘及附表編號(二)部
    分之偽造署押犯行，惟該部分與已敘及部分，有接續犯之實
    質上一罪關係，為起訴效力所及；另臺灣板橋地方法院檢察
    署檢察官99年度偵字第19023 號移送併辦部分，與本案為同
    一犯罪事實，本院自應併予審理。被告所犯行使偽造私文書
    罪及4 次詐欺取財罪，犯意各別、行為互殊，應予分論併罰
    。又被告前於97年間，因偽造文書案件，經臺灣板橋地方法
    院判處有期徒刑6月確定，甫於98年3月11日易科罰金執行完
    畢，有本院被告前案紀錄表在卷可按，其於有期徒刑執行完
    畢後5 年內故意再犯本件有期徒刑之上開各罪，均為累犯，
    各應依刑法第47條第1項規定，加重其刑。
四、原審就被告偽造文書罪部分，據以論科，固非無見，惟原審
    判決就附表編號(二)偽造署押部分疏未審酌，有已受請求事項
    未予判決之違法，且就附表編號(二)偽造之署押漏未諭知沒收
    ，均有未洽。被告就此部分上訴意旨，指摘原審量刑過重，
    固非可取，惟原判決此部分既有上開可議之處，自屬無可維
    持，應由本院就此部分予以撤銷改判。審酌被告有偽造文書
    之前科，已如前述，其素行非佳，猶不知悔改，為逃避通緝
    而冒名應訊，動機、手段可議，惟犯後坦承犯行，尚具悔意
    ，及其智識程度、犯罪所生危害等一切情狀，量處有期徒刑
    7月。偽造如附表所示之署押，均應依刑法第219條規定沒收
    之。至偽造之權利告知書已交付員警存卷，非屬被告所有之
    物，無從宣告沒收，附此敘明。
五、原審就被告所犯詐欺取財罪部分，認罪證明確，依刑法第28
    條、第339條第1項、第47條第 1項之規定，審酌被告前有偽
    造文書之前科紀錄，素行非佳，竟仍不知悔改，而參與詐欺
    犯罪集團，並擔任向被害人拿取詐得物品之工作，其犯罪之
    動機、目的、手段均殊非可取，其與共犯所為詐欺犯行，嚴
    重影響社會治安及金融交易秩序，損耗社會成本至鉅，犯罪
    所生危害甚為嚴重，雖被告犯後尚知坦承犯行，態度尚可，
    惟仍未能提供確實線索以追查主嫌及其他犯罪集團成員等一
    切情狀，分別量處有期徒刑8月(2罪)或1年(2罪)，認事用法
    ，核無不合。又量刑輕重，係屬事實審法院得依職權自由裁
    量之事項，苟其量刑已以行為人之責任為基礎，並斟酌刑法
    第57條各款所列情狀，而未逾越法定刑度或有濫用權限情事
    ，即不得任意指為違法 (最高法院75年台上字第7033號判例
    、98年度台上字第5002號判決意旨參照) 。原審已就被告詐
    欺取財罪量刑刑度詳為審酌並敘明理由如上，該量刑既未逾
    越法定刑度，亦未濫用自由裁量之權限，難認有何不當。再
    被告與詐欺集團成員間既屬共犯，依「共犯連帶責任」之理
    論，被告對於全部所發生之詐欺結果本應共同負責，被告此
    部分上訴意旨，認詐欺取財部分不應全部由其負責，原審量
    刑過重云云，尚非有理，應予駁回。
六、上開撤銷改判部分與上訴駁回部分所處之刑，並定執行刑為
    有期徒刑3年，如附表所示偽造之署押沒收之。
據上論斷，應依刑事訴訟法第368條、第369條第1項前段、第364
條、第299條第1項前段，刑法第216條、第210條、第47條第 1項
、第219條、第51條第5款，判決如主文。
本案經檢察官柯麗鈴到庭執行職務
中    華    民    國    99    年    12    月    16    日
            刑事第十三庭  審判長法  官  曾德水
                                法  官  王復生
                                法  官  宋松璟
以上正本證明與原本無異。
偽造文書部份如不服本判決，應於收受送達後10日內向本院提出
上訴書狀，其未敘述上訴之理由者並得於提起上訴後10日內向本
院補提理由書（均須按他造當事人之人數附繕本）「切勿逕送上
級法院」。
詐欺部分不得上訴。
                                書記官  蘇秋
中    華    民    國    99    年    12    月    16    日
附表：
 ┌──┬──────┬─────┬─────┬───────┐
 │編號│  文件名稱  │偽造之簽名│偽造之指印│備          註│
 ├──┼──────┼─────┼─────┼───────┤
 │ (一) │調查筆錄    │蕭志仁之簽│蕭志仁名義│原本附於板檢99│
 │    │            │名共肆枚  │之指印共捌│年度偵字第1623│
 │    │            │          │枚        │號卷第17頁證物│
 │    │            │          │          │袋內。        │
 ├──┼──────┼─────┼─────┼───────┤
 │ (二) │調查筆錄    │同上      │同上      │原本附於板檢99│
 │    │            │          │          │年度偵字第1171│
 │    │            │          │          │號卷第71頁至第│
 │    │            │          │          │73頁。        │
 ├──┼──────┼─────┼─────┼───────┤
 │ (三) │權利告知書  │「被告知人│「被告知人│原本附於板檢99│
 │    │            │」欄中蕭志│」欄中蕭志│年度偵字第4526│
 │    │            │仁之簽名壹│仁名義之指│號卷第25頁。  │
 │    │            │枚        │印壹枚    │              │
 ├──┼──────┼─────┼─────┼───────┤
 │總計│            │蕭志仁之簽│蕭志仁名義│              │
 │    │            │名共玖枚  │之指印共拾│              │
 │    │            │          │柒枚      │              │
 └──┴──────┴─────┴─────┴───────┘
附錄本案論罪科刑法條
中華民國刑法第216條
（行使偽造變造或登載不實之文書罪）
行使第 210 條至第 215 條之文書者，依偽造、變造文書或登載
不實事項或使登載不實事項之規定處斷。
中華民國刑法第210條
（偽造變造私文書罪）
偽造、變造私文書，足以生損害於公眾或他人者，處 5 年以下
有期徒刑。
中華民國刑法第339條
（普通詐欺罪）
意圖為自己或第三人不法之所有，以詐術使人將本人或第三人之
物交付者，處 5 年以下有期徒刑、拘役或科或併科 1 千元以下
罰金。
以前項方法得財產上不法之利益或使第三人得之者，亦同。
前二項之未遂犯罰之。

司法院資訊處製作；財團法人民間司法改革基金會備份。
